【裁判字號】    99,易,1300
【裁判日期】    991025
【裁判案由】    詐欺
【裁判全文】
臺灣高雄地方法院刑事判決              99年度易字第1300號
公  訴  人  臺灣高雄地方法院檢察署檢察官
被      告  丙○○
上列被告因詐欺案件，經檢察官提起公訴（99年度偵字第3726號
），本院判決如下：
    主  文
丙○○幫助犯詐欺取財罪，處有期徒刑參月，如易科罰金，以新
臺幣壹仟元折算壹日。
    事  實
一、丙○○可預見金融機構帳戶係個人理財之重要工具，亦為關
    係個人財產、信用之表徵，如交予他人使用，有被供作財產
    犯罪用途之可能，亦知悉詐欺集團等不法份子經常利用他人
    存款帳戶、提款卡、密碼以匯款或轉帳方式詐取他人財物，
    並藉此逃避追查。竟仍基於幫助詐欺取財之不確定故意，於
    民國98年8 月10日前某日，在高雄市○○路某處，將其向中
    華郵政股份有限公司（下稱中華郵政）大寮中興郵局所開立
    帳號：0000000-0000000 號帳戶之存摺及提款卡（含密碼）
    交予某真實姓名、年籍不詳成年人，而容任該人及其所屬詐
    騙集團成員使用上揭金融機構帳戶以遂行財產犯罪。該真實
    姓名、年籍不詳成年人及其所屬犯罪集團之成員，即共同基
    於意圖為自己不法之所有之犯意聯絡，分別於下列時間，為
    下列詐欺取財行為：
  (一)於98年8 月14日10時許，由某真實姓名、年籍不詳成年人撥
    打電話予乙○○，佯稱：伊係乙○○之朋友吳敏華，急需用
    錢云云，致乙○○不查陷於錯誤，先後於同日16時8 分許、
    17時9 分許，在中華郵政東興郵局臨櫃匯款新臺幣（下同）
    3 萬元、1 萬元至丙○○上開帳戶內，旋遭提領一空。嗣因
    乙○○發覺受騙，而報警處理。
  (二)於98年8 月14日11時許，由某真實姓名、年籍不詳成年人撥
    打電話予甲○○，佯稱：伊係甲○○之小姑倪嘉瑜（起訴書
    誤載為倪家瑜），因伊夫官宅保證金不足，需借款6 萬元云
    云，致甲○○陷於錯誤，於同日16時8 分許，至新竹縣竹北
    市中華郵政光明郵局，臨櫃匯款6 萬元至丙○○上開帳戶內
    ，旋被提領一空。嗣甲○○於98年8 月18日11時許，撥打電
    話向倪嘉瑜確認，方知受騙並報警處理，始循線查獲上情。
三、案經臺中縣警察局豐原分局報請臺灣高雄地方法院檢察署檢
    察官偵查起訴。
    理  由
壹、程序方面（證據能力之判斷）：
一、被告以外之人（包括證人、鑑定人、告訴人、被害人及共同
    被告等）於審判外之陳述雖不符刑事訴訟法第159 條之1 至
    之4 等4 條之規定，而經當事人於審判程序同意作為證據，
    法院審酌該言詞陳述或書面陳述作成時之情況，認為適當者
    ，亦得為證據；當事人、代理人或辯護人於法院調查證據時
    ，知有刑事訴訟法第159 條第1 項不得為證據之情形，而未
    於言詞辯論終結前聲明異議者，視為有前項之同意，同法第
    159 條之5 定有明文。查本判決所引用之證據資料屬於被告
    以外之人於審判外之言詞、書面陳述者，查無符合刑事訴訟
    法第159 條之1 至之4 之情形，且均經本院於調查證據程序
    逐一提示並告以要旨，檢察官、被告人均未於言詞辯論終結
    前聲明異議，本院審酌上開證據作成時之情況，無不當取供
    或違反自由意志而陳述等情形，且均與本案待證事實具有關
    聯性，認為以之作為本案之證據亦屬適當，自均具有證據能
    力，而得採為認定事實之證據。
貳、實體方面：
一、訊據被告丙○○固不否認有於98年間某日，在高雄市○○路
    某處，將其前揭中華郵政大寮中興郵局帳戶之存摺、提款卡
    及密碼交予某真實姓名年籍不詳之成年人之事實，惟矢口否
    認有何幫助詐欺取財犯行，辯稱：伊是看自由時報應徵送貨
    工作，對方說要匯薪水，需測試提款卡是否可以使用，過2
    、3 天後，對方電話就不通了，伊是被騙云云。
二、惟查：
  (一)中華郵政大寮中興郵局帳號：0000000-0000000 號帳戶係被
    告申設之事實，業經被告於本院審理時供承在卷（見本院易
    字卷第30頁），並有中華郵政鳳山郵局98年9 月4 日鳳營字
    第0980 101155 號函檢送之開戶資料、最近交易資料各1 份
    在卷為憑（見警卷第19至20頁）。
  (二)被害人乙○○於98年8 月14日10時許，接獲某真實姓名、年
    籍不詳成年人撥打之電話，對方佯稱：伊係乙○○之朋友吳
    敏華，急需用錢云云，致被害人乙○○陷於錯誤，先後於同
    日16時8 分許、17時9 分許，在中華郵政東興郵局臨櫃匯款
    3 萬元、1 萬元至被告上開帳戶內，嗣發覺受騙而報警事實
    ，業據證人即被害人乙○○於警詢時證述在卷（見警卷第4
    至5 頁），並有臺中市警察局第四分局大墩派出所受理詐騙
    帳戶通報警示簡便格式表、被告中華郵政帳戶（局、帳號：
    0000000-0000000 ）之最近交易明細各1 紙（見警卷第6 至
    7 、21頁）在卷為憑，此部分事實堪以認定。
  (三)被害人甲○○於98年8 月14日11時許，接獲某真實姓名、年
    籍不詳成年人撥打之電話，對方佯稱：伊係甲○○之小姑倪
    嘉瑜，因伊夫官宅保證金不足，需借款6 萬元云云，致被害
    人甲○○陷於錯誤，於同日16時8 分許，至新竹縣竹北市中
    華郵政光明郵局，臨櫃匯款6 萬元至被告上開帳戶內，旋遭
    提領一空，嗣甲○○於98年8 月18日11時許，撥打電話向倪
    嘉瑜確認，方知受騙，並報警處理等情，亦據證人即被害人
    甲○○於警詢時證述綦詳（見警卷第11至13頁），並有新竹
    縣政府警察局竹北分局三民派出所受理各類案件紀錄表、受
    理刑事案件報案三聯單、受理詐騙帳戶通報警示簡便格式表
    、內政部警政署反詐騙紀錄表、郵政國內匯款執據、被告中
    華郵政帳戶（局、帳號：0000000-0000000 ）之最近交易明
    細各1 紙（見警卷第14至18、21頁）附卷可稽，此部分事實
    亦堪認定。
  (三)被害人乙○○、甲○○先後將前揭金額匯入被告上開中華郵
    政大寮中興郵局帳戶後，旋即遭人於同日提領一空乙節，有
    被告上開帳戶之最近交易資料1 份在卷為憑（見警卷第21頁
    ），足認被告上開帳戶已遭詐欺集團利用作為詐騙被害人財
    物之工具無訛。
  (四)被告雖辯稱伊是見報紙應徵送貨工作，對方說要匯薪水，需
    測試提款卡，才將存摺、提款卡及密碼交給對方，伊是被騙
    云云。然查：被告於偵查及本院準備程序時，均供稱：伊之
    上開帳戶存摺及提款卡是放在機車置物箱內遺失，伊係於接
    獲警局通知時，始知存摺及提款卡遺失云云（見偵查卷第12
    至13頁、本院審易卷第16頁、本院易字卷第14頁），於本院
    審理時始改稱：伊是於98年間看自由時報應徵送貨工作，對
    方說要匯薪水，要測試提款卡是否可以使用，而一併交付上
    開郵局存摺、提款卡及合作金庫銀行之帳戶存摺、提款卡等
    資料給對方，因對方後來沒有與伊聯絡，伊有去辦理停用合
    作金庫銀行帳戶，伊是被騙云云（見本院易字卷第34 至37
    頁），對於審判長訊問實際情形究竟為遺失或交予他人應徵
    工作，則表示無法回答等語（見本院易字卷第36頁），其供
    詞反覆，已難採信。又縱認被告係為應徵工作而交付上開郵
    局帳戶存摺、提款卡及密碼，然金融機構存款帳戶事關存款
    戶個人財產權益之保障，提款卡（或金融卡）、密碼為提領
    款項之重要憑證，除非本人或與本人關係密切者，實難認有
    何理由會交由他人使用，一般人亦均妥為保管以防止遭他人
    盜領，縱使有特殊情況需要交付他人使用，亦必深入瞭解後
    再行提供，方符常情，且近來新聞媒體，對於犯罪者常大量
    收集他人存款帳戶，再持以供作犯罪使用，藉此逃避檢警查
    緝之情事，多所報導，一般人已可預見此等重要物品如落入
    不明人士手中，極易被利用作為財產犯罪之工具。衡諸一般
    社會常情，應徵工作者縱因薪資轉帳之需要，僅需交付存摺
    影本或提供1 帳號即可，無庸將自己帳戶之存摺、提款卡及
    密碼予對方，依被告於本院審理時供稱：伊是同時交付合作
    金庫銀行及上開中華郵政帳戶之存摺、提款卡及密碼給對方
    等語（見本院易字卷第34至35頁），所述情形顯與常情有違
    ，參以被告於本院供稱：當時伊帳戶沒有錢，伊沒有想那麼
    多等語（見本院易字卷第36頁），顯見被告係因上開帳戶內
    沒有錢，其評估交付該帳戶資料後不會造成其自身財產損失
    ，而將上開郵局帳戶資料交給對方，被告對其交付上開郵局
    帳戶之存摺、提款卡及密碼，可能被他人作為財產犯罪使用
    已有預見，其為脫免罪責，故於偵、審程序中為不實之陳述
    ，堪認被告確有幫助他人詐欺取財之不確定故意。
  (五)綜上所述，被告所辯，不足取信。被告幫助詐欺取財之犯行
    ，事證明確，洵堪認定，應依法論科。
三、按刑法上之幫助犯，係對於犯罪與正犯有共同之認識，而以
    幫助之意思，對於正犯資以助力，而未參與實施犯罪之行為
    者而言（最高法院75年度台上字第1509號、84年度台上字第
    5998號、88年度台上字第1270號判決意旨參照）。本案被告
    將前揭中華郵政大寮中興郵局之存摺、提款卡及密碼，交予
    某不詳姓名年籍之詐欺集團成員，雖因而使該人及其所屬詐
    欺集團成員得基於詐欺取財之犯意，向被害人施以詐術，致
    被害人陷於錯誤，而匯款至被告前開中華郵政帳戶內，遂行
    詐欺取財之犯行。然被告單純提供帳戶供人使用之行為，並
    不等同於向被害人施以欺罔之詐術行為，且無證據證明被告
    有參與詐欺取財犯行之構成要件行為，則被告提供帳戶存摺
    、提款卡及密碼供人使用之行為，對於前開詐騙集團遂行詐
    欺取財犯行，資以助力，揆諸上開判決意旨，應論以幫助犯
    。故核被告所為，係犯刑法第30條第1 項、第339 條第1項
    詐欺取財罪之幫助犯。被告係幫助犯詐欺取財罪，爰依刑法
    第30條第2 項規定，按正犯之刑減輕之。被告以1 提供上開
    中華郵政帳戶存摺、提款卡及密碼之幫助行為，供詐欺集團
    成員分別向被害人乙○○、甲○○詐取財物，侵害上開數被
    害人之財產法益，係一行為觸犯數罪名，為同種想像競合犯
    ，應從一重處斷。爰審酌被告雖未實際參與詐欺取財犯行，
    但其提供前開帳戶存摺、提款卡及密碼供他人非法使用，幫
    助犯罪者隱匿真實身份，助長社會財產犯罪風氣及增加追緝
    犯罪之困難度，實屬不該，且犯後飾詞卸責，未見悔意，惟
    念其所為僅為幫助行為，尚未實際參與詐欺取財之犯行，可
    非難性較輕，及被害人之受騙金額等一切情狀，量處如主文
    所示之刑，並諭知以新臺幣1 千元折算1 日之易科罰金折算
    標準，以資懲儆。
據上論斷，應依刑事訴訟法第299 條第1 項前段，刑法第30條、
第339 條第1 項、第41條第1 項前段、第55條，刑法施行法第1
條之1 ，判決如主文。
本案經檢察官丁○○到庭執行職務。
中    華    民    國    99    年    10    月    25    日
                  刑事第六庭  審判長法  官  李璧君
                                    法  官  鄭峻明
                                    法  官  曾鈴
以上正本證明與原本無異。
如不服本判決應於收受送達後10日內向本院提出上訴書狀，並應
敘述具體理由；如未敘述上訴理由者，應於上訴期間屆滿後20日
內向本院補提理由書（均須按他造當事人之人數附繕本）「切勿
逕送上級法院」。
中    華    民    國    99    年    10    月    26    日
                                    書記官  李月君
附錄本判決論罪科刑法條：
中華民國刑法第339條（普通詐欺罪）
意圖為自己或第三人不法之所有，以詐術使人將本人或第三人之
物交付者，處5 年以下有期徒刑、拘役或科或併科1 千元以下罰
金。
以前項方法得財產上不法之利益或使第三人得之者，亦同。
前二項之未遂犯罰之。

司法院資訊處製作；財團法人民間司法改革基金會備份。
